【裁判字號】    97,訴,433
【裁判日期】    970606
【裁判案由】    偽證
【裁判全文】
臺灣高雄地方法院刑事判決               97年度訴字第433號
公  訴  人  臺灣高雄地方法院檢察署檢察官
被      告  丙○○
                    （現另案於臺灣高雄監獄執行中）
上列被告因偽證案件，經檢察官提起公訴（96年度偵字第20776
號），本院判決如下：
    主  文
丙○○無罪。
    理  由
一、公訴意旨略以：被告丙○○明知吳崇並未販賣第一級毒品
    海洛因予己，竟基於偽證之犯意，於民國95年7 月21日上午
    10時22分，在臺灣高雄地方法院檢察署95年度偵字第11598
    號吳崇等毒品危害防制條例案件（下稱另案吳崇等販毒
    案件）偵查庭中，以證人身分於供前具結，對於該案件中吳
    崇有無販賣海洛因予己與案情有重要關係之事項，虛偽證
    稱其於95年4 、5 月間，以新臺幣（下同）2,000 、3,000
    元之代價，向吳崇購買第一級毒品海洛因1 次等語。復於
    95年12月13日下午3 時30分許，在本院95年度訴字第2894號
    吳崇等販毒案件審理中，以證人身分於供前具結，就關於
    吳崇有無販賣海洛因予己等與該案有重要關係之事項，仍
    虛偽證述其於95年3 、4 月間，以1 小包海洛因2,000 、
    3,000 元之代價，向吳崇購買海洛因1 次等語。嗣於96年
    4 月25日上午10時許，在臺灣高雄地方法院95年度訴緝字第
    45號審理吳崇販賣毒品案件中，被告丙○○以證人身分出
    庭證稱，其在前述本署95年度偵字第11598 號之偵查庭、臺
    灣高雄地方法院95年度訴字第2894號之審理庭中，坦稱有關
    吳崇販賣海洛因予己之證言係不實在等語，因而認被告涉
    犯刑法第168 條偽證罪等語。
二、按犯罪事實應依證據認定之，無證據不得推定其犯罪事實；
    不能證明被告犯罪者，應諭知無罪之判決，刑事訴訟法第
    154 條第2 項、第301 條第1 項分別定有明文。又被告之自
    白不得作為有罪判決之唯一證據，仍應調查其他必要之證據
    ，以察其是否與事實相符，同法第156 條第2 項亦有明文。
    再認定犯罪事實所憑之證據，雖不以直接證據為限，間接證
    據亦包括在內，然而無論直接證據或間接證據，其為訴訟上
    之證明，須於通常一般之人均不致有所懷疑，而得確信其為
    真實之程度者，始得據為有罪之認定，倘其證明尚未達到此
    一程度，而有合理之懷疑存在，無從使事實審法院得有罪之
    確信時，即應由法院為諭知被告無罪之判決。有最高法院40
    年台上字第86號判例、76年台上字第4986號判例可資參照。
    又偽證罪之構成，以於執行審判職務之公署或於檢察官偵查
    時對於案情有重要關係之事項，供前或供後具結，而為虛偽
    之陳述為要件，所謂虛偽之陳述，係指與案件之真正事實相
    悖，而足以陷偵查或審判於錯誤之危險者而言，若在此案之
    供證為屬真實，縱其後於其他案件所供與前此之供述不符，
    除在後案件所供述合於偽證罪之要件得另行依法辦理外，究
    不得遽指在前與實情相符之供證為偽證，亦有最高法院69年
    台上字第2427號判例意旨可參。
三、證據能力部分：
    被告以外之人於審判外之陳述，雖不符前4 條之規定，而經
    當事人於審判程序同意作為證據，法院審酌該言詞陳述或書
    面陳述作成時之情況，認為適當者，亦得作為證據，刑事訴
    訟法第159 條之5 第1 項定有明文。本件被告及檢察官對本
    院所引用審判外陳述之證據，均同意作為本案證據使用，本
    院審酌各該證據作成之情況，並無不法取供等非任意性情況
    ，認為適當，爰依前揭規定，作為本案證據使用，合先敘明
    。
四、公訴人認被告涉有前開偽證犯行，無非係以被告丙○○於另
    案吳崇販毒案件偵查及95年度訴字第2894號、96年訴緝字
    第45號審判中具結後之陳述及本案偵查中之供述等為其論據
    。訊據被告固於本案偵查中、本院審理中供稱未曾向吳崇
    購買第一級毒品，其於另案吳崇販毒案件偵查中及本院95
    年度訴字第2894號審理中證述曾向吳崇購買第一級毒品一
    情，係為求自己涉犯之強盜等案件可以從輕量刑，始經由員
    警提示證據進而為虛偽陳述云云。惟查：
（一）公訴意旨所引之證據，均為被告於本案或另案偵查、審判
      中之陳述；然被告於另案偵查、審判中以證人身分具結之
      證述，固足以證明被告確實於另案曾為該等陳述，惟其所
      為之陳述是否虛偽或真實，仍須調查其他必要之證據，以
      察其是否與事實相符，尚難因被告嗣後翻異前詞，逕以被
      告於本案偵查、審理中供稱另案所為之證言係虛假，進而
      遽認其本案之陳述係屬可採，而與事實相符。
（二）被告前因吳崇涉犯販賣第一級毒品案件，於95年6 月28
      另案借提至高雄縣政府警察局林園分局偵查隊，於同日中
      午12時43分許至下午2 時許製作警詢筆錄證稱向吳崇購
      買第一級毒品1 次等情；於同年7 月21日上午10時22分許
      至臺灣高雄地方法院檢察署以證人身分具結後，證述向吳
      崇購買第一級毒品1 次等情；於同年12月13日下午3 時
      30分許至本院第十法庭以證人身分具結後證述向吳崇購
      買第一級毒品1 次等情；又於96年4 月25日上午10時許，
      在本院第十法庭以證人身分具結後證述未曾向吳崇購買
      第一級毒品，之前所為陳述係不實等情，有上開警詢筆錄
      、偵查筆錄、審判筆錄在卷可查，並有被告於偵查及審判
      中之證人結文3 紙附卷可稽（本院卷第59～62頁、95年訴
      字第2894號卷第4 頁、審理筆錄第18～24頁、96年訴緝45
      號卷101 、117 ～122 頁），是被告於另案95年訴字第
      2498號、96年度訴緝字第45號毒品危害防制條例案件中之
      偵查及審理中，陳述有無向吳崇購買第一級毒品海洛因
      之證述，係屬於與案情有重要關係之事項，應堪認定。
（三）又被告因涉11次竊盜、2 次搶奪、3 次強盜等案件，經警
      於95年6 月13日凌晨0 時50分許查獲並扣得被告施用毒品
      所用之注射針筒，因被告涉案眾多，除於逮捕同日下午2
      時10分製作警詢筆錄外，經羈押後，尚於95年6 月20日、
      28日、7 月13日借提由員警王深熙製作警詢筆錄，臺灣高
      雄地方法院檢察署檢察官以95年度偵字第16283 、19816
      、20051 號提起公訴，於95年9 月28日繫屬本院，由本院
      以95年度訴字第3295號案件審理，經本院調閱上開案件確
      認無訛（見另案95年度訴字第3295號強盜等案件之本院卷
      、警詢筆錄警一卷、警三卷），是被告因上開強盜等案件
      ，經員警王深熙查獲製作筆錄一情固堪認定，然被告是否
      涉犯上開強盜等案件，實與吳崇是否販賣第一級毒品海
      洛因之犯行無涉，況其自身所涉強盜案件量刑輕重與否，
      事涉被告該案犯後態度、坦承與否、所生危害等刑法第57
      條之審酌事由，與其是否指證向被告吳崇購買毒品一節
      ，不生任何關連，是被告於本院之上開自白顯與常情不符
      ，甚有疑義。復審酌被告所犯之強盜等案件經臺灣高雄地
      方法院檢察署檢察官起訴，於95年9 月28日繫屬於本院，
      而該案移送書、起訴書並未有何求取輕刑之記載，有該移
      送書、起訴書在卷可參（該案95年度偵字第20051 號卷第
      1 ～5 、29～32頁），此亦為被告所知悉，然被告在該案
      繫屬後之95年12月13日本院95年度訴字第2489號審理時，
      仍具結後證述確實向吳崇購買毒品等情，如上所述，是
      被告辯稱基於本身強盜等案件求取輕刑之動機，始謊稱向
      被告吳崇購買毒品等語之自白，顯與事實不符，難以逕
      採。
（四）再證人即另案查獲販毒員警乙○○於本院審理時證述：我
      承辦吳崇、劉昭君、陳智雄販毒案件，因承辦檢察官向
      我表示販毒證據尚須補強，95年6 月28日當日我向小隊長
      王深熙報告，因被告經王深熙借提清查搶奪案件在旁表示
      認識且知悉吳崇販毒，並願意作證，經提示吳崇、劉
      昭君、陳智雄口卡令被告指認，並詢問相關販毒內容，而
      一問一答製作筆錄等語（本院卷第99～100 頁）；證人即
      查獲被告強盜等案件員警王深熙於本院審理時證述：被告
      涉犯多起強盜案件，於95年6 月13日查獲後，因被告毒癮
      發作且移送法院時間有限，故初步製作筆錄即將被告移送
      檢察官，嗣95年6 月20日、6 月28日、7 月13日借提3 次
      確認強盜搶奪案件，借提之初並非針對指述吳崇販毒之
      事，嗣因95年6 月28日乙○○向我報告其處理毒品案件，
      檢察官表示尚需補強證據，我想到被告多在林園、大寮地
      區行竊、行搶活動，吳崇亦係在林園、大寮販毒，因而
      詢問被告是否認識吳崇，被告表示曾向吳崇購買毒品
      ，且被告經考量指證該販毒案件對其強盜案件並無利害關
      係，因此願意作證，我才讓乙○○製作被告證述向吳崇
      買毒之警詢筆錄，且無以請檢察官就被告強盜案件從輕量
      刑作為交換等語（本院卷第100 ～102 頁）互核相符；足
      認證人王深熙係因詢問被告搶奪、強盜等案件時，經乙○
      ○報告需補強吳崇販毒案件，復慮及被告出入地區與吳
      崇販毒地區重疊，又染有毒癮，始順勢詢問被告有無向
      吳崇買毒；是渠等證述被告非因涉犯強盜等案件為求得
      輕刑，始作證證述向被告吳崇購買毒品一節，與經驗法
      則無違，而堪採信，益徵被告辯稱由員警提供資料而虛偽
      陳述向吳崇購買毒品一情，不足採信。
（五）參以被告於95年6 月28日警詢陳稱：因與吳崇在92年2
      月（詳細日期記不起來）在屏東證戒治所認識，吳崇於
      95年3 月初左右以3,000 元販毒給我而更加熟悉，並帶我
      至林園鄉○○村○○路189 號7 樓販毒處所，因而認識陳
      智雄、劉昭君，渠等販毒分工是由陳智雄負責接聽電話，
      劉昭君負責送貨交易，吳崇負責毒品來源及分工，集團
      中使用很多手機分別用以聯絡林園地區、屏東地區、鳳山
      地區，欲買毒者需先講出紅茶、綠茶、青草茶等代號，由
      陳智雄馬上比對，如果錯誤馬上掛掉電話，如果正確，詢
      問對方幾分鐘可以到達交易地點，馬上約定時間、價錢、
      數量，之後由劉昭君帶貨（毒品）至林園鄉○○村○○路
      附近沿海路全國加油站之產業道路上交易等語（本院卷第
      59 ～62 頁），而被告與吳崇確實均於92年2 月14日進
      入屏東戒治所強制戒治，有渠等臺灣高等法院被告前案紀
      錄表、在監在押全國紀錄表附卷可查（本院卷第20、53頁
      ）；另被告於上開警詢所為之陳述，均屬一問一答，且就
      吳崇、劉昭君、陳智雄販毒分工之方式詳細說明，亦與
      劉昭君於另案警詢陳述：陳智雄負責接聽電話，聯絡交易
      數量、價格、約定時間、地點，然後叫我送過去等語（95
      年度蒞字第16117 號卷第33頁、高縣林警偵移字第
      0950000634號卷第4 頁）相符。甚至被告對於陳智雄之分
      工內容供稱「欲買毒者需先講出紅茶、綠茶、青草茶等代
      號，由陳智雄馬上比對，如果錯誤馬上掛掉電話，如果正
      確，詢問對方幾分鐘可以到達交易地點，馬上約定時間、
      價錢、數量」等語，更較劉昭君前開警詢所為之陳述詳盡
      ，此節如非經歷買毒過程之人，實難以捏造情節明確證述
      ，故難認被告上開警詢內容，係依循劉昭君之筆錄內容而
      為虛偽陳述。
（六）復審酌被告於95年7 月21日上午10時22分許，在臺灣高雄
      地方法院檢察署另案偵查中具結後證述：與吳崇在屏東
      戒治所認識，95年4 、5 月間曾向吳崇買過海洛因1 次
      ，嗣由吳崇帶我至林園西溪村租的大樓，因而認識劉昭
      君、陳智雄，知道渠等販毒，由陳智雄負責接聽電話，劉
      昭君則負責運送，販毒之名冊記載紅茶、綠茶等暗語。嗣
      於95年12月13日本院95年度訴字第2894號另案審判程序中
      具結後，被告雖於該次期日中改稱伊並未見過劉昭君、陳
      智雄2 人云云，惟仍詳加證述於95年3 、4 月間某日，確
      有先以電話聯絡吳崇、表示欲向購買3 千元之第一級毒
      品海洛因，嗣依吳崇指示自行前往林園鄉某地點後再以
      電話聯絡，始由吳崇引領伊前往高雄縣林園鄉○○村○
      ○路189 號7 樓購買毒品，警察有拿照片給我指認，另外
      兩個人劉昭君、陳智雄的工作，是由吳崇告知我等情綦
      詳，且當庭再次確認被告在警詢中就吳崇部分所為指認
      確屬無訛（95年訴字2894號卷95年12月13日審判筆錄第18
      ～23頁）。而被告於前開偵查、審判程序中之證述，均經
      諭知以證人身分加以訊問、並告以具結義務及偽證罪之處
      罰後方為證述，於該案審理中並無證據資料供被告參考，
      被告仍就向吳崇購買毒品之過程證述綦詳，並與被告先
      後在警詢、偵查中證述各情大抵相符；而依卷附交易名單
      2 紙內容所示（高縣林警偵移字第0950000634號卷第12～
      15頁），確實分別將各該人名或綽號加以編號、並搭配記
      載一定茶品或常見市售飲料名稱，且核與劉昭君警詢所述
      內容一致，從而，足認被告於另案警詢、偵查及95年度訴
      字第2489號卷證述向吳崇購買毒品之過程應堪採信，而
      與事實相符。揆諸前揭判例意旨，尚難以被告嗣於96年度
      訴緝字第45號、本案偵查、本院審理中之供述與前開吳崇
      販毒案件偵查中及本院95年度訴字第2489號中之供述不
      符，遽指在前與實情相符之供證為偽證。
（七）至於劉昭君嗣於另案偵查中辯以：伊只是向吳崇購買毒
      品、並未一起販賣云云（95年度偵字第11598 號卷第33～
      34頁），直至95年訴緝字45號及臺灣高等法院96年度上訴
      字第229 號審判中復改稱：伊與陳智雄並未幫忙被告吳崇
      販賣或運送毒品，與吳崇10幾年沒聯絡云云（96年度
      訴緝字第45號第12～15頁、96年度上訴字第229 號51頁）
      ，是其前、後所述顯然矛盾不一；參以該案在高雄縣林園
      鄉○○村○○路189 號7 樓所查扣之殘渣袋52只數量龐大
      ，且均呈海洛因陽性反應，扣得之筆記本4 本記載販毒交
      易對象之綽號、交易名單2 紙亦記載交易名單及代號，此
      外扣得之行動電話高達9 支，益徵劉昭君、陳智雄、吳崇
      3 人確有販賣第一級毒品海洛因之犯行無疑，此亦經臺
      灣高等法院高雄分院以97年度上更（一）字第50號判決共
      同連續販賣第一級毒品在案，有該案判決筆錄可查（本院
      卷第82～87）；復審酌劉昭君與吳崇、陳智雄均屬該販
      毒案件之共同被告而與該販毒案件有利害關係，是渠等事
      後否認參與販毒矯飾之詞，難採為認定被告自白向吳崇
      購買毒品為虛偽陳述之認定依據。
（八）又吳崇另案販毒案件雖經臺灣高等法院高雄分院以96年
      度上訴字第1317號判決無罪，惟經最高法院以97年度台上
      字第266 號撤銷發回，現由臺灣高等法院高雄分院以97年
      度上更一字第54號審理中，有吳崇臺灣高等法院被告前
      案紀錄表在卷可查，故該96年度上訴字第1317號判決理由
      雖認定無從證明吳崇販賣第一級毒品，惟尚難遽認被告
      所述即係虛偽，因而逕認已補強被告自白之證據，附此敘
      明。
五、綜上所述，被告於本案偵查及本院審理之自白「向吳崇購
    買第一級毒品一情為虛偽」等語與事實不符，如前所述，自
    難採為不利之認定，揆諸前揭判例之說明，自不得以被告之
    自白，作為有罪判決之唯一證據。此外，公訴人復未提出其
    他積極之證據，足資證明被告有何公訴人所指偽證之犯行，
    既不能證明被告犯罪，自應為無罪之諭知。
六、至被告於另案95年訴緝字第45號審理中及臺灣高等法院高雄
    分院96年度上訴第229 號審理中證述未向吳崇買過毒品，
    不認識陳智雄、劉昭君等虛偽證述部分，非在起訴範圍，本
    院自不予審理，附此敘明。
據上論斷，應依刑事訴訟法第301 條第1項 ，判決如主文。
本案經檢察官甲○○到庭執行職務。
中    華    民    國    97    年    6     月    6    日
                  刑事第十六庭  審判長法  官 李代昌
                                      法  官 文昌
                                      法  官 梁淑美
以上正本證明與原本無異。
如不服本判決應於收受本判決後10日內向本院提出上訴書狀，並
應敘述具體理由，如未敘述上訴理由者，應於上訴期間屆滿後20
日內補提理由書狀於本院（均須按他造當事人之人數附繕本）「
切勿逕送上級法院」。
中    華    民    國    97    年    6     月    6     日
                                      書記官 林麗文


司法院資訊處製作；財團法人民間司法改革基金會備份。
